【裁判字號】    98,消債更,53
【裁判日期】    981216
【裁判案由】    更生事件
【裁判全文】
臺灣花蓮地方法院民事裁定            98年度消債更字第53號
聲  請  人  甲○○
上列當事人因消費者債務清理事件聲請更生，本院裁定如下：
    主  文
聲請駁回。
聲請費用由聲請人負擔。
    理  由
一、按聲請更生或清算不合程式或不備其他要件者，法院應以裁
    定駁回之，但其情形可以補正者，法院應定期間先命補正，
    消費者債務清理條例（以下簡稱消債條例）第8條定有明文
    。又按債務人與金融機構協商成立者，不得聲請更生或清算
    ；但因不可歸責於己之事由，致履行顯有重大困難者，不在
    此限。本條例施行前，債務人依金融主管機關協調成立之中
    華民國銀行公會會員辦理消費金融案件無擔保債務協商機制
    與金融機構成立之協商，準用前項之規定，復為同條例第15
    1條第5項、第6項所明定。該項規定旨在避免債務人任意毀
    棄已成立之協商，濫用更生或清算之裁判上債務清理程序，
    而債務清償方案既係當事人行使程序選擇權所為之協商契約
    ，債務人自應受該成立之協議所拘束，不得任意毀諾。
二、聲請意旨略以：
    聲請人前曾向最大債權金融機構請求共同協商債務清償方案
    ，約定每月償還新台幣（下同）56,352元，惟聲請人每月薪
    資僅為36,000元，前揭每月須償還債務金額已高於每月薪資
    ，且聲請人每月尚有生活必要支出24,071元（含扶養母親江
    雲英、弟弟蘇金龍），實無法依約履行協商金額，顯屬不可
    歸責於己之事由，致履行有重大困難之事由，而有清償不能
    之虞之情形，爰聲請更生等語。
三、經查：
  (一)聲請人於95年7月17日與各無擔保債權銀行成立債務協商，
    協議自95年8月起每月償還56,352元，分100期，利率為4％
    ，嗣聲請人僅還款至97年11月後，即告毀諾，有香港商香港
    上海匯豐銀行股份有限公司陳報狀、協議書及無擔保債務還
    款計畫在卷可參（見本院卷第54-55、83-99、145-147頁）
    。
  (二)按所謂因不可歸責於己之事由，致履行顯有重大困難之情形
    ，應係指聲請人與最大債權金融機構協商成立後，聲請人之
    經濟狀況、生活等客觀事實有顯著變動者而言。本件聲請人
    固主張其收入減少，致無力支付協商金額及每月生活必要費
    用云云，惟查：
  1.聲請人雖陳稱其於協商前之工作原於音樂工作室，每月薪資
    3萬元，但因協商後每月需繳款53,652元，實難負擔，經由
    友人介紹，方至鴻利來食品有限公司任職等語，然依聲請人
    於協商期間之95年5月17日所填寫收入證明切結書（見本院
    卷第93頁），記載聲請人每月收入為75,000元，嗣於同年7
    月17日聲請人所填寫之「申請人財務資料表」中「收入證明
    切結書」（見本院卷第92頁背面），改記載聲請人每月收入
    為63,000元，職位為「音樂製作、錄音師」。次依聲請人所
    提出之鴻利來食品有限公司在職服務證明書（見本院卷第27
    頁）記載任職日期為「公元2006年1月1日起至2015年1月1日
    止」，可知聲請人於協商當時已同時任職於音樂工作室及鴻
    利來食品有限公司，其薪資收入於協商當時至少有63,000元
    ，故聲請人前開陳稱其因薪資不足還款，而轉任職於鴻利來
    食品有限公司等語，顯與事實不符。
  2.次查，聲請人雖稱其於97年11月時毀諾，任職於鴻利來食品
    有限公司之薪資收入原為55,000元，後因金融風暴，公司要
    求薪水降為33,000元，致無力負擔等語，並提出「薪資證明
    書」為證，然查，由上開薪資證明書記載「聲請人自公元20
    06年3月1日起迄今之月薪資為人民幣8,000元」（計算式：
    以1元人民幣＝4.7039新台幣計算，約新台幣37,631元）乙
    情（見本院卷第164頁），可知聲請人薪資自95年3月1日起
    迄今即未變動，均為3萬餘元，且前開金額之記載，與聲請
    人自承其於還款期間每月薪資為55,000元之事實亦不相符，
    顯見薪資證明書並不足以作為聲請人協商當時及還款期間之
    實際薪資收入情形，及聲請人毀諾當時（即97年11月間）薪
    資有減少事實之依據。再者，聲請人亦未提出其他證據證明
    收入銳減之事實，則聲請人稱其有收入減少而無法依約還款
    乙情，實難信為真實。
  3.再者，設若聲請人所述其自96年6月起之收入即僅有36,000
    元（見本院卷第9頁）乙節為真，其如何有資力依協商條件
    還款至97年11月，共計長達17個月，復支出每月生活必要費
    用24,071元，益見聲請人並未據實說明其收入狀況。
  4.又聲請人雖陳報其生活必要支出費用每月高達24,071元等語
    （見本院卷第10頁），然查，本院於95年7月14日命聲請人
    釋明有關「房租5,000元、餐費4,500元、油資1,500元及交
    通費6,000元」等支出之必要性，並請聲請人提出如附件所
    示應釋明之相關證據（見本院卷第153-155頁）。聲請人嗣
    於98年8月6日卻僅具狀表示其三餐均需自理、公司宿舍車程
    為40分鐘，故須支出餐費4,500元及油資1,500元（見本院卷
    第161頁），而未釋明其所處「福建省龍海市」之物價有支
    出達上開金額之事實及提出相關之證明文件；另就房租5,00
    0元及交通費6,000元部分，聲請人固表示因公司近期開始與
    台灣食品公司合作，也需租屋在台北等語，惟倘聲請人確係
    因公司業務需要而往返兩岸，衡情應由公司代其支出交通費
    用，是聲請人自行支出交通費用，顯與常情不符；再聲請人
    所陳報之租屋地址為「台北市○○○路○段36巷11號2樓」，
    但其所提出之房屋租賃契約記載租屋地址卻為「台北市○○
    ○路○段113巷1弄6號3樓」，而聲請人僅為連帶保證人，亦
    非承租人（見本院卷第167頁），是聲請人所稱之租賃事實
    ，亦難信為真正。
  5.另聲請人固謂其每月支出扶養母親江雲英、弟弟蘇金龍費用
    共計7,000元等語，然查，聲請人母親名下有不動產共7筆（
    田賦6筆、土地1筆），且其每月除有定期敬老金3,000元之
    收入外，於97年8月11日尚有現金存款6萬元存入，此有戶籍
    謄本、財政部臺北市國稅局財產歸屬資料清單及聲請人母親
    江雲英96年3月至98年7月之郵局存簿在卷可稽（見本院卷第
    19、184-188、193、197頁），是堪認聲請人母親尚無受聲
    請人扶養之必要。至聲請人就其支出弟弟蘇金龍疾病費用乙
    情，迄未能舉證以實其說，是聲請人是否據實說明其必要支
    出狀況，非無疑義。
  (三)綜上，聲請人空言陳稱其因收入減少，致無力支付協商金額
    及生活必要費用，而有不能清償之虞等情，本院顯難信為真
    實，是聲請人主張其係因不可歸責於己之事由，致履行顯有
    重大困難等語，即無可採。況且，聲請人如有無法履行之情
    事，當再循協商機制謀求解決，而不可泛指協商條件嚴苛，
    即以之作為不可歸責於己之事由。
四、本件聲請人既無因不可歸責於己致履行顯有重大困難之事由
    ，則其聲請更生，顯然違背消費者債務清理條例第151條第6
    條準用同條第5項前段之規定，且上開欠缺又屬無從補正，
    從而，本件更生聲請應予駁回，爰裁定如主文。
中    華    民    國    98    年    12    月    16    日
                        臺灣花蓮地方法院民事庭
                            法      官  陳燁真
以上正本係照原本作成。
如不服本裁定，應於裁定送達後10日內向本院提出抗告狀（應抄
附繕本），並繳納抗告費新臺幣壹仟元。
中    華    民    國    98    年    12    月    16    日
                            法院書記官  陳蓮茹
附件：
1.房租5,000元：
  (1)請提出租賃契約書或其他可資證明房租為5,000元之證據，
    及每月繳納租金之證明文件；若為匯款交付租金，應提出匯
    款單或帳戶交易明細表等資料；若為現金交付，應說明其來
    源並提出證明文件。）、
  (2)請釋明聲請人目前在大陸福建省龍海市鴻利來食品有限公司
    任職，而仍須於「台北市○○○路○段36巷11號2樓」租屋處
    租屋之原因及證明文件。
2.餐費4,500元：請釋明大陸福建省龍海市之生活水平及物價，
  以及每月仍須支出4,500元之餐費之原因。（註明：倘鴻利來
  食品有限公司未提供三餐，請公司提出證明文件）
3.油資1,500元：請釋明聲請人於大陸之交通工具，住宿地點距
  工作廠所之距離，及工作上須使用交通工具之部分，並提出每
  月須支出油資1,500元之證明文件。
4.交通費6,000元：請釋明須每2個月回台之原因，及提出機票支
  出憑證。


司法院資訊處製作；財團法人民間司法改革基金會備份。
